臺灣高等法院臺中分院刑事判決　　　　96年度上易字第1008號
上　訴　人
即　被　告　乙○○
上列上訴人即被告因詐欺案件，不服臺灣臺中地方法院95年度易
字第3765號，中華民國96年2月7日第一審判決（起訴案號：臺灣
臺中地方法院檢察署95年度偵緝字第2089號），提起上訴，本院
判決如下：
    主  文
原判決撤銷。
乙○○幫助犯詐欺取財罪，處有期徒刑陸月，如易科罰金，以新
臺幣玖佰元折算壹日；減為有期徒刑月，如易科罰金，以新臺
幣玖佰元折算壹日。。
    犯罪事實
一、乙○○依一般社會之通見，明知不法詐騙犯罪集團，經常以
    電話誘騙被害人前至金融機構匯錢至其所使用之人頭帳戶，
    而詐取被害人財物，並以掩飾其詐欺之犯罪所得，並藉此逃
    避檢警人員之追緝，且此等犯罪類型於社會中亦早已屢見不
    鮮，而已預見向其購買帳戶存摺、印章、金融卡（包括密碼
    ）等物之真實姓名年籍不詳之人，有可能以其帳戶作為此類
    詐財之不法所用，竟仍不違其本意，而基於幫助他人犯罪之
    不確定故意，於民國94年1月10日至同年月18日之間某日，
    在不詳地點，將其於94年1月10日，在臺中市○○區○○路
    2段51號日盛國際商業銀行臺中分行，申請開立帳號0000000
    0000000號金融帳戶（下稱日盛銀行帳戶）之存摺、印章、
    提款卡（包括密碼）提供予姓名、年籍不詳但已成年之詐欺
    集團成員使用，以此方式幫助該詐欺集團使用前開金融帳戶
    詐騙他人匯款之用。嗣該詐騙集團成員隨即意圖為自己不法
    之所有，於94年3月15日下午1時30分許，佯裝為丙○○之友
    人「楊培琳」，以電話向丙○○謊稱急需週轉借錢，使丙○
    ○誤信為真而陷於錯誤，遂於同日下午2時2分，以ATM自動
    櫃員機轉帳匯款新臺幣（下同）5萬元至乙○○上開日盛銀
    行帳戶。上揭詐欺所得之款項於匯入乙○○帳戶後，隨即由
    該詐欺集團成員領出。其後丙○○經與友人聯絡後驚覺有異
    ，遂報警而循線查悉上情。
二、案經丙○○訴由臺中市警察局第四分局報請臺灣臺中地方法
    院檢察署檢察官偵查起訴。
    理  由
一、訊據上訴人即被告乙○○固坦承上開日盛銀行帳戶為其所申
    請開立之事實不諱，然矢口否認有何幫助詐欺取財犯行，辯
    稱：其申請上開日盛銀行帳戶後，即未曾使用，並於94年1
    月16日出國，直至同年2月4日始返國，同年4月11日伊欲使
    用該帳戶時，始發現該帳戶之存摺、印章、金融卡（包括密
    碼）遺失，並於同日向日盛銀行以電話掛失，故上開日盛銀
    行帳戶之存摺、金融卡及密碼，確實係遺失，伊並未提供帳
    戶之存摺、金融卡及密碼予詐騙集團成員云云。惟查：
  (一)、上開日盛銀行帳戶確為被告所開立乙節，除據被告自承不
      諱外，並有日盛銀行95年1月3日日盛銀臺中字第95005號
      函附之開戶申請書一紙在卷可佐。而被告所開立之上開日
      盛銀行帳戶，被詐騙集團成員利用作為向被害人丙○○詐
      欺取財之入帳帳戶，及被害人丙○○遭詐騙後確有匯款5
      萬元至上開存款帳戶等情，亦據被害人丙○○於原審審理
      時具結證述綦詳，並有萬泰商業銀行George & Mary現金
      卡明細對帳單、萬泰商業銀行自動櫃員機交易明細表各一
      份，及被告系爭日盛銀行帳戶之客戶歷史交易查詢單一件
      附卷可稽。
  (二)、被告雖以上揭情詞置辯，然被告於偵查中先陳稱：「該帳
      戶於94年10月遭竊，地點在臺中市○○街，當時我人在大
      陸，是透過母親得知。」；然經檢察官訊以是否曾於遭竊
      後報案時，被告否認報案，並立刻改稱：「帳戶相關資料
      可能是公司搬家時遺失，當時母親先將公司內的東西整理
      好帶回住處，至於該帳戶是在公司或是我母親的住處不見
      的，我並不清楚。」云云；嗣後於檢察官第二次訊問時，
      又改稱：「94年10月公司搬家時遺失的是另一本帳簿，日
      盛銀行的存簿、印章、提款卡，是我在94年4月11日要坐
      車去臺北時，放在公事包內，在統聯客運上遺失的，當天
      有用電話掛失。」云云，並庭呈日盛銀行臺中分行出具之
      IC卡使用狀況查詢表一張以為憑證。而被告以電話掛失上
      開帳戶之時間為94年4月11日，此有日盛銀行95年10月24
      日日盛銀臺中字第950576號函可參，則被告既曾掛失其日
      盛銀行帳戶，對於自己掛失之舉及掛失原因應留下深刻印
      象，又豈會對於日盛銀行帳戶何時及何原因遺失一節，前
      後供述不一？而被告於檢察官第三次訊問時，又稱：「（
      你可否確定你在發現不見時，當天就去掛失？）是。我發
      現不見的當天，即是我遺失的當天。」云云；然經檢察官
      訊問為何被害人被騙的時間在掛失之前時，隨即改稱：是
      在要使用時才發現不見云云。參以該次訊問，已是被告於
      該月份（95年10月）第三次因該詐欺案件應訊，被告對於
      相關經過情形應已確實仔細回想，又豈會誤稱：遺失當天
      即已報失云云？而由被告先稱帳戶係遭竊，經檢察官訊以
      是否曾於遭竊後報案時，即改稱係遺失；又另稱該帳戶於
      遺失當日即已報失，經檢察官訊問為何被害人被騙的時間
      在掛失之前時，旋又改稱係事後發現遺失，此顯非被告記
      憶力不佳所致，而係被告一再模糊本案日盛銀行帳戶去處
      ，以求卸責之所為。另佐以被告於原審審理時陳稱：伊習
      慣將提款卡密碼寫在提款卡的角落云云；於偵查中則陳稱
      日盛銀行之印章與存摺放在一起，故一起失竊云云；然提
      款卡之所以需要設定密碼，目的即在避免非持卡人以非法
      方法取得提款卡時任意使用該提款卡，故應避免將密碼與
      提款卡放置一處，又存摺需搭配印章一同使用，故亦應將
      存摺及印章分開放置，此均為一般社會大眾所知悉，被告
      年近四十，且長年往來於二岸之間經商，社會歷練豐富，
      又豈會對此毫無所悉，而有如此不智之舉？再參以被告於
      原審審理時一再辯稱：其日盛銀行帳戶係在公司失竊云云
      ，然其經常往來大陸，大部分時間均不在公司，且公司亦
      有遭竊之紀錄，其自可將存摺放置家中，又何需使上開存
      摺、印章及提款卡（包括密碼）等物品處於隨時可能遭竊
      之狀態？是被告上開所辯，再再與常理有違，顯不足採。
  (三)、另上開帳戶確有由詐騙集團成員使用，以供被害人匯款並
      提領，業如前述，衡之詐騙集團之實施詐騙行為，其最終
      目的即在取得被害人受騙而匯入之款項。而通常正常之使
      用金融帳戶者，遇有遺失或被竊時，均會及時向銀行辦理
      掛失止付，以確保帳戶內款項不被盜領，就此常見之事理
      ，該詐騙集團不可能不知，而未納入其使用他人帳戶之考
      量。故詐騙集團成員為確保詐得之款項可以無障礙地提領
      ，當無使用拾獲或來源不明，隨時有被掛失止付可能之帳
      戶，是上開帳顯係被告提供予他人使用無疑。再衡諸常情
      ，今日一般人至金融機關如銀行、郵局等開設帳戶使用，
      係極為方便容易且迅速之事，苟有使用金融存款帳戶之正
      當用途，自以使用其本人或可信賴之親友申請之帳戶，最
      為便利安全，且苟非具意圖以他人帳戶從事不法用途，並
      藉以逃避查緝，自無使用他人帳戶之理。是依一般人通常
      之知識、經驗，均應知任意提供自己帳戶予無信賴關係之
      他人使用，易致他人藉該帳戶取得不法犯罪所得，且欲以
      之隱匿帳戶內資金之實際取得人之身分。又被告係年近四
      十歲之成年人，且長年往來於二岸之間經商，社會歷練豐
      富，對此自難諉為不知。又近來以「刮刮樂」等各項名義
      詐欺取財之犯罪類型層出不窮，該等犯罪，多數均係利用
      他人帳戶作為詐欺所得財物之出入帳戶，並經媒體廣為披
      載，被告對此當無不知之理，則縱使並不確知所提供之帳
      戶，係遭他人用以對被害人丙○○詐欺取財，亦無法確知
      取得帳戶之人係以何種方法於何時地為詐欺取財之具體內
      容，惟對於其所提供之上揭帳戶，將遭人作為詐欺取財犯
      行所得財物匯入及提領之工具使用，應有概括之認識，且
      可預見其發生，竟仍同意提供，顯對帳戶供他人取得不法
      犯罪所得之用，亦不違背其本意，且其無確信帳戶不至遭
      利用為犯罪之用，仍將帳戶提供他人，足認被告實有幫助
      他人犯罪之不確定故意。本件事證業臻明確，被告有幫助
      詐欺取財犯行，至堪認定。又查被告系爭日盛銀行帳戶於
      94年1月10日以1百元開戶後，同年月12日隨即領出，自同
      年月18日起即有不明匯款匯入後，隨即遭人提領之事實，
      與時下一般詐欺集團之取款方式相同，茲認定被告係於開
      戶後，至同年月18日止有提供系爭日盛銀行帳戶之存摺等
      物供詐欺集團使用之犯行時間，併予敘明。
二、被告行為後，刑法關於罰金刑最低額（第33條第5款）、易
    科罰金（第41條）之規定，業經總統於94年2月2日公布修正
    ，並自95年7月1日施行。比較修正前後之規定，各該修正後
    之規定並無較有利於被告之情形，依同法第2條第1項，仍應
    適各該修正前之規定論處。查本件被告提供其所申辦之日盛
    銀行帳戶之存摺、印章、金融卡及密碼予詐欺集團成員以為
    詐欺取財所用，係基於幫助他人詐欺取財之不確定故意，且
    所為屬詐欺取財罪構成要件以外之行為，核其所為係犯刑法
    第第339條第1項之幫助詐欺取財罪。被告幫助詐欺集團成員
    犯詐欺取財罪，為從犯，依刑法第30條第2項之規定，應按
    正犯之刑度，減輕其刑。原審法院因認被告罪證明確，而予
    論科，固屬有據。然被告犯本件之罪，係在96年4月24日以
    前，所犯罪名並合於中華民國九十六年罪犯減刑條例第2條
    第1項第3款減刑之規定，原審法院未及適用上開規定予以減
    刑，核有未當。被告上訴意旨否認犯行，並執前詞指摘原判
    決不當，雖無理由，然原判決既有上揭可議之處，仍應由本
    院予以撤銷改判。爰審酌被告提供帳戶供他人非法使用，使
    詐騙集團之成員易於得手，助長詐欺之犯罪風氣，嚴重危害
    社會治安，然其本身未實際參與本件詐欺取財之犯行，責難
    性較小，暨被告於審理時矢口否認犯行，毫無悔意之犯罪後
    態度等一切情狀，量處如主文第2項所示之刑，及其減得之
    刑，並諭知易科罰金之折算標準，以資懲儆。
據上論斷，應依刑事訴訟法第369條第1項前段、第364條、第299
條第1項前段，刑法第2條第1項前段、第339條第1項、第30條第2
項，修正前刑法第41條第1項前段，刑法施行法第1條之1，中華
民國九十六年罪犯減刑條例第2條第1項第3款、第7條，判決如主
文。
本案經檢察官甲○○到庭執行職務。
中　　華　　民　　國　　96　　年　　9 　　月　　6 　　日
            刑事第六庭　審判長法　官　李　文　雄
                              法　官　張  恩　賜
                              法　官　邱　顯　祥
上列正本證明與原本無異。
不得上訴。
                              書記官  陳　桂   芬
中　　華　　民　　國　　96　　年　　9 　　月　　6   　日
附錄論罪科刑法條
中華民國刑法第339條（普通詐欺罪）
意圖為自己或第三人不法之所有，以詐術使人將本人或第三人之
物交付者，處五年以下有期徒刑、拘役或科或併科一千元以下罰
金。
以前項方法得財產上不法之利益或使第三人得之者，亦同。
前二項之未遂犯罰之。
